【裁判字號】    92,聲,1490
【裁判日期】    921127
【裁判案由】    返還擔保金
【裁判全文】
臺灣臺中地方法院民事裁定  九十二年聲字第一四九○號
    聲  請  人  甲○○
    相  對  人  威恆工程有限公司
    法定代理人  張文豪
右聲請人聲請返還擔保金事件，本院裁定如左：
    主      文
聲請駁回。
聲請程序費用由聲請人負擔。
    理      由
一、本件聲請人聲請返還本院九十一年度存字第三○六三號提存事件之擔保金新台幣
    （下同）十七萬元，其陳述略稱：聲請人與相對人間因請求給付票款事件，前遵
    本院九十一年裁全六字第七六一二號准予假扣押裁定提存十七萬元現金而聲請對
    相對人之財產為假扣押執行在案。茲因該給付票款事件業經判決確定，聲請人已
    於訴訟終結後，定二十日以上之期間催告相對人行使權利而未行使，應供擔保之
    原因業已消滅，為此檢附本院提存書影本、撤銷假扣押裁定確定證明書影本、民
    事執行處通知影本及高雄五五支郵局第二三六號存證信函原本暨退件信封原本等
    各一份為證，爰依法請求裁定准予返還前開擔保金等語。
二、按有下列各款情形之一者，法院應依供擔保人之聲請，以裁定命返還其提存物或
    保證書：一應供擔保之原因消滅者。二供擔保人證明受擔保利益人同意返還者。
    三訴訟終結後，供擔保人證明已定二十日以上之期間，催告受擔保利益人行使權
    利而未行使，或法院依供擔保人之聲請，通知受擔保利益人於一定期間內行使權
    利並向法院為行使權利之證明而未證明者。民事訴訟法第一百零四條第一項定有
    明文。另依同法第一百零六條規定，上開規定於其他依法令供訴訟上之擔保者，
    準用之。復按抗告人於供擔保金後，法院已實施假執行，茲抗告人受敗訴之判決
    確定，其供擔保之原因即非消滅。又所謂訴訟終結，在因假扣押所供擔保之情形
    ，因該擔保係為保障受擔保利益人因不當假扣押所受損害而設，倘執行法院已依
    假扣押裁定實施假扣押之執行，則在供擔保人撤回假扣押之執行前，受擔保利益
    人所受損害仍可能繼續發生，損害額既未確定，自無強令其行使權利之理。故在
    假扣押所供之擔保，供擔保人依民事訴訟法第一百零六條準用同法第一百零四條
    第一項第二款規定，聲請以裁定命返還其擔保金之場合，必供擔保人已撤回假扣
    押之執行，始得謂與民事訴訟法第一百零四條第一項第二款所定之「訴訟終結」
    相當，而得依該條款行使定期催告之權利（最高法院分別著有五十七年度台抗字
    第九號裁定及八十六年度台抗字第五十三號判決可資參照）。
三、經查：
  (一)本件聲請人雖於聲請狀主張其與相對人間之給付票款事件業經判決確定，應供擔
    保之原因業已消滅等語；惟經本院通知其補正該給付票款事件之確定判決書後，
    復具狀稱：「本案未經開庭就撤銷假扣押，所以並沒有民事事件判決書，只有收
    到確定證明書（已附上）」等語。而聲請人僅有提出本院撤銷假扣押裁定確定證
    明書影本一份，此外並未提出其他裁判之確定證明書，可見聲請人就兩造間之給
    付票款事件，僅有聲請本院裁定假扣押及執行假扣押，就本案訴訟並未獲全部勝
    訴確定，揆諸首揭說明，本件要難謂聲請人應供擔保之原因已消滅。
  (二)再者，本件聲請人已聲請本院撤銷上開假扣押裁定確定，並聲請撤回上開假扣押
    執行乙情，業據聲請人提出本院撤銷假扣押裁定確定證明書影本及民事執行處通
    知影本各一份為證，並經本院依職權調閱本院九十一年度裁全聲字第九五三號撤
    銷假扣押聲請事件卷宗及九十一年度執全字第二七六五號民事執行卷宗查明屬實
    ，是應認其訴訟已經終結。惟聲請人雖以上開存證信函定二十日以上期間催告受
    擔保利益人即相對人行使權利，然該存證信函已經郵局以「查無其人」退回，此
    有聲請人所提出之高雄五五支郵局第二三六號存證信函原本暨退件信封原本各一
    份為證，故聲請人顯仍未合法催告相對人行使權利。
  (三)此外，聲請人亦未主張及證明受擔保利益人即相對人已同意返還本件擔保金。綜
    上所述，聲請人之聲請尚不合返還擔保金之要件，本件聲請人之聲請，應予駁回
    。
四、依民事訴訟法第九十五條、第七十八條裁定如主文。
中      華      民      國    九十二    年     十一     月    二十七    日
                                    臺灣臺中地方法院民事第四庭
~B法      官  許秀芬
右為正本係照原本作成。
如對本裁定抗告應於送達後十日內向本院提出抗告狀。
中      華      民      國    九十二    年     十一     月    二十七    日
~B法院書記官


司法院資訊處製作；財團法人民間司法改革基金會備份。
